【裁判字號】    90,交簡上,184
【裁判日期】    920317
【裁判案由】    業務過失傷害
【裁判全文】
臺灣臺北地方法院刑事判決                        九十年度交簡上字第一八四號
    上  訴  人
    即  被  告  乙○○
右列上訴人因業務過失傷害案件，不服本院台北簡易庭九十年度北交簡字第二五九二
號，中華民國九十年十月二十三日第一審刑事簡易判決（檢察官聲請簡易判決處刑案
號：九十年度偵字第一０五二六號），提起上訴，本院管轄之第二審合議庭判決如左
：
    主  文
原判決撤銷。
乙○○從事業務之人，因業務上過失傷害人，處拘役肆拾日，如易科罰金以佰元折
算壹日。
    事  實
一、乙○○係營業小客車駕駛，係以駕駛為業務之人，於民國八十九年十二月十五日
    十六時四十分許，駕駛車號Ｌ三－二五三號營業用小客車，沿台北市○○路由西
    往東方向行駛，行至該路三二七號前之中央分隔島缺口欲迴轉時，本應注意往來
    車輛，且依右開時地為日間自然光線、路面無障礙無缺陷、視距良好之情形，亦
    非不能注意，竟疏未注意甲○○騎乘ＤＰＬ－一七三號輕型機車、亦違反道路交
    通規則而行駛於快車道即乙○○左後側之情形，即貿然迴轉，致甲○○閃避不及
    ，兩車因而發生碰撞，甲○○並因此受有第一腰椎壓迫性骨折之傷害。
二、案經被害人甲○○訴請台灣台北地方法院檢察署檢察官聲請簡易判決處刑。
    理  由
一、訊據被告乙○○固不否認其於右開時地駕駛Ｌ三－二五三號營業用小客車與告訴
    人甲○○所騎乘之ＤＰＬ－一七三號輕型機車發生車禍，並使告訴人受有第一腰
    椎壓迫性骨折之事實，而與卷附道路交通事故調查報告表、補充資料表、談話紀
    錄表、忠孝醫院診斷證明書所示事實相符，惟辯稱：當時因為客人要下車所以迴
    轉，且因為前面有行人所以車速非常緩慢，告訴人當時騎錯車道，而且先擦撞到
    路人才撞過來，因此其完全沒有過失云云。然查：
  (一)依卷附道路交通事故調查報告表所載，被告所駕駛之Ｌ三－二五三號營業用小客
    車於車禍發生後，係以略呈東北、西南方向傾斜，而非與松隆路平行，此並與被
    告於九十二年一月二十九日當庭手繪附卷之現場情形相符；再參以被告於九十二
    年一月二十九日受本院訊問時，陳稱：「（請簡要說明當天車禍經過？）當天我
    從板橋載兩位女性乘客要到佛光山，到了該路口要打方向燈，我是過了松山車站
    就打方向燈，我一停下來，他就撞上來。」「（車禍發生後有沒有移動過車輛？
    ）都沒有移動到車輛。」等語（該日訊問筆錄附卷參照），亦足證本件車禍發生
    前被告車身並非與松隆路平行、而略呈東北、西南方向傾斜、被告已經開始進行
    迴轉之事實。
  (二)次按汽車迴車時，應看清無來往車輛，道路交通安全規則第一百零六條第一款定
    有明文。本件被告雖辯稱其於迴轉前，曾注意左後方有無來車，但因告訴人的機
    車尚未出現，所以沒有看到告訴人；但在開始進行迴轉後，則稱：「（你說告訴
    人從後面撞過來，速度快嗎？）不知道，我當時是要注意別邊的來車，沒有注意
    到她。兩車相撞並沒有很大聲音只是擦撞而已。」「（當天肇事前，你第一眼看
    到告訴人車是在什麼地方？）我剛好停住，接下來他撞過來，所以我第一眼看到
    他是跌在我前面，不過他撞我之前是先撞到行人才撞我的車。」等語（同前訊問
    筆錄參照），足見被告於進行迴轉之前，雖曾注意左後方有無來車，但於開始進
    行迴轉之際，卻反而未注意左後方有無來車之情形。況：(1)被告自陳撞擊力量並
    非鉅大，亦核與被告之營業小客車僅有輕微擦痕之稽證相符（卷附道路交通事故
    補充資料表參照），則告訴人於車禍發生前之車速顯非快速；(2)被告堅稱其於迴
    轉後、一停下來即遭撞擊，有前開訊問筆錄可參；(3)兩車之碰撞點，係在被告之
    營業小客車左前葉子板、告訴人之機車右前車身，亦有道路交通事故補充資料表
    附卷可稽，則在告訴人車速並非快速之情形下，被告於開始進行迴轉之際，告訴
    人應已出現於被告車輛左側，始能在被告開始迴轉、甫一停車即發生撞擊被告左
    前車側之情形，此亦足以佐證前述被告自白其於開始進行迴轉之時，並未注意左
    後方車輛等情為真實。而依右開時地為日間自然光線、路面無障礙無缺陷、視距
    良好之情形，亦非不能注意，被告竟疏未注意其迴轉時之左後方車況而貿然迴轉
    ，致告訴人閃避不及因而發生本件車禍，其有過失甚明，卷附台北市車輛行車事
    故鑑定委員會函亦同此見解；且被告前開過失與告訴人所受第一腰椎壓迫性骨折
    之傷害之間，亦有相當因果關係，則被告因過失傷害人之犯行，足以認定。至被
    告雖另辯稱告訴人係撞擊行人後再撞擊被告之車輛乙節，除為告訴人所否認外，
    亦無其他證據足為佐證，是被告此部分所辯即無足採，附此敘明。
  (三)另告訴人於警詢時，即自陳其於車禍前所行駛之車道為內側快車道（卷附交通事
    故談話紀錄表參照）；九十年三月十九日向台灣台北地方法院檢察署檢察官提起
    告訴時，其告訴狀所附之「車禍現場說明圖示」亦標明其行駛於內側數來第一車
    道，是以告訴人於本院九十二年一月二十九日訊問時，始改稱其於車禍發生前所
    行駛之車道為內側數來第二車道云云，已難輕信；況依卷附道路交通事故調查報
    告表所示，本件車禍所產生之碎片已極接近分隔島分隔島之位置、機車刮地痕起
    點亦在對向車道，此均足以證明本件車禍發生時，告訴人確實騎乘於內側數來之
    第一車道之事實。按「機器腳踏車行駛之車道，應依左列規定：二、在已劃分快
    慢車道之道路，輕型機器腳踏車應在慢車道行駛。」九十年六月一日修正施行前
    之道路交通安全規則第九十九條第一項第二款前段定有明文；次按白實線設於路
    段中者，係用以分隔快慢車道，道路交通標誌標線號誌設置規則第一百四十九條
    第一項第一款第三目定有明文，告訴人騎乘輕型機車自應注意前揭規定，詎竟疏
    未注意，在右開發生車禍之松隆路路段已畫有分隔快慢車道之白實線之情形下，
    猶騎乘機車行駛於最內側之快車道，致被告因較難預料其左側有機車出現之情形
    ，因而發生本件車禍，則告訴人同有過失甚明，卷附台北市車輛行車事故鑑定委
    員會函亦採此見解，亦附此敘明。
二、查被告係計程車司機，以駕駛職業小客車為業，且於執行職務時發生本件車禍，
    則核被告所為，係犯刑法第二百八十四條第二項前段業務過失傷害罪。原審認被
    告犯行明確，固非無見，然查：(一)本件雖由不知名之路人向警察報案，有交通事
    故談話紀錄表在卷可稽，但核以警員於前往現場照相時，被告曾在車禍現場、並
    告以警員車禍發生之地點及兩車撞擊點（卷附現場照片參照），及被告亦在告訴
    人所送急診之忠孝醫院製作警詢筆錄（卷附交通事故談話紀錄表參照）等情，本
    院認被告應有在其所犯本件之罪未被發覺前，已向當時處理事故之警員承認犯罪
    並接受裁判之事實，是自應依刑法第六十二條前段之規定減輕其刑，原審漏未審
    酌此節，已有不合；(二)另刑法第四十一條已於九十年一月四日修正，嗣經總統於
    九十年一月十日公布，並自被告行為後之同年一月十二日起生效，依現行刑法第
    四十一條第一項前段：「犯最重本刑為五年以下有期徒刑以下之罪，而受六個月
    以下有期徒刑或拘役之宣告，因身體、教育、職業、家庭之關係或其他正當事由
    ，執行顯有困難者，得以一元以上三元以下折算一日，易科罰金」之規定，較諸
    修正前之刑法第四十一條以「犯最重本刑為三年以下有期徒刑以下之刑之罪，而
    受六月以下有期徒刑或拘役之宣告」，始得易科罰金之規定，以修正後現行刑法
    第四十一條第一項前段之規定有利於被告，故被告行為時雖在刑法第四十一條修
    正生效前，依刑法第二條第一項前段規定，仍應適用裁判時即修正後之刑法第四
    十一條第一項前段規定，原審未比較新舊法，逕以修正前之刑法第四十一條諭知
    易科罰金之標準，亦有未當，是基於上述理由，本院自應將原審判決予以撤銷改
    判。爰依前述應減輕之規定，並審酌被告過失之程度、告訴人所受之傷害、告訴
    人亦同有過失、被告犯後之態度等情，量處如主文第二項所示之刑，並依刑法第
    四十一條第一項前段，諭知易科罰金之標準。
據上論斷，應依刑事訴訟法第四百五十五條之一第一項、第三項、第三百六十九條第
一項前段、第二百九十九條第一項前段，刑法第二條第一項前段、第二百八十四條第
二項前段、第四十一條第一項前段、第六十二條前段，罰金罰鍰提高標準條例第一條
前段、第二條，判決如主文。
本案經檢察官黃東焄到庭執行職務
中      華      民      國    九十二    年      三      月     十七     日
                                  臺灣臺北地方法院交通法庭
                                      審判長法  官  劉壽嵩
                                            法  官  陳婷玉
                                            法  官  林鴻達
右正本證明與原本無異。
本判決不得上訴。
                                            書記官  石幸代
中      華      民      國    九十二    年      三      月     十七     日
附錄本案論罪科刑法條全文：
中華民國刑法第二百八十四條
 (過失傷害罪)
因過失傷害人者，處六月以下有期徒刑、拘役或五百元以下罰金，致重傷
者，處一年以下有期徒刑、拘役或五百元以下罰金。
從事業務之人，因業務上之過失傷害人者，處一年以下有期徒刑、拘役或
一千元以下罰金，致重傷者，處三年以下有期徒刑、拘役或二千元以下罰
金。


司法院資訊處製作；財團法人民間司法改革基金會備份。
